臺灣高等法院刑事判決　　　　　　　　　　　　九十三年度上更(二)字第一四一號
　　上　訴　人　臺灣板橋地方法院檢察署檢察官
　　被　　　告　乙○○
　　選任辯護人　陳化義律師
右上訴人因被告違反槍砲彈藥刀械管制條例案件，不服臺灣板橋地方法院八十九年度
訴字第六三０號，中華民國八十九年九月八日第一審判決（起訴案號：臺灣板橋地方
法院檢察署八十九年度偵字第三八四九號），提起上訴，判決後，經最高法院第二次
發回更審，本院判決如左：
    主  文
上訴駁回。
    理  由
一、公訴意旨略以：被告乙○○未經許可，持有具殺傷力之半自動改造手槍一把及供
    該手槍使用具有殺傷力之改造子彈四顆，並將該等槍彈放置於車號Ｆ九─一００
    五號自用小貨車之駕駛座下方，再以雨衣覆蓋藏匿，嗣於民國八十九年二月十六
    日十五時三十分許，經警據報持搜索票前往搜索而查扣得上開槍彈，因認被告涉
    有槍砲彈藥刀械管制條例第十一條第四項、第十二條第四項之罪嫌云云。
二、按犯罪事實應依證據認定之，無證據不得認定犯罪事實；又不能證明被告犯罪者
    ，應諭知無罪之判決；刑事訴訟法第一百五十四條第二項及第三百零一條第一項
    分別定有明文。
三、本件公訴人認被告涉有違反槍砲彈藥刀械管械條例罪嫌，無非係以查獲當時確自
    上開自用小貨車內查扣前揭槍彈，該輛自用小貨車平日確由被告使用，被告於執
    行搜索任務警員詢問是否有使用車輛時竟立即予以否認，該等槍彈經送請鑑定結
    果均具有殺傷力，為其主要論據。惟訊之被告乙○○堅決否認有持有上開槍彈之
    犯行，辯稱：上開自用小貨車雖係伊平日使用之車輛，然伊並未持有槍彈，伊車
    內被查獲之槍彈，係被人所栽贓，並非伊所有等語。
四、經查：
  (一)本件雖自被告平日所使用之自用小貨車內查扣上開槍彈，然該輛自用小貨當時係
    停放於被告住處外約三、四百公尺遠之私人出租停車場一節，業據證人即承辦本
    件搜索任務之原臺北縣警察局瑞芳分局警員許連僕、張士賢先後於原審及本院結
    證屬實（見原審卷第二十頁、上訴卷第二十三頁、本審卷九十三年五月十一日筆
    錄），又上開停車場即係坐落板橋市○○路之信都停車場，雖在被告住處附近，
    但自被告住處開車至該停車場停放，尚須經過二個路口，且停車場外圍係被一般
    其自小貨車之位置等情，非但迭據被告供述甚詳，並經證人許連僕於本院證述無
    誤（見本審卷九十三年五月十一日筆錄），復有該停車場示意圖及照片附卷可稽
    （見本審卷第五十八頁至第六十三頁），另被告自小貨車平時即承租該停車場停
    放，亦據證人即被告前妻郭鎂諄到庭證述明確（見本審卷第八十三頁），由此，
    被告平日所使用之上開自用小貨車當時及平時既非停放在其住處前面或隨時可注
    意其動靜之鄰近路旁，而係停放在無法注意掌控之遠在住處外三、四百公尺之私
    人出租停車場，且依上開停車場示意圖及照片顯示，該停車場共劃有二、三十停
    車位，係屬一大型停車場，進出人員本屬複雜，且出（入）口並無專人看管，租
    車位者可自行進出，另外亦可經由出（入）口旁邊之汽車保養廠（三間店面，每
    間店面均有後門）出入，則被告自小貨車停放該處，如遇有心栽贓之人，找位有
    開鎖技術之人（如鎖匠）潛入該停車場，欲對被告栽贓，顯然易如反掌，是本件
    警方查獲之槍彈究竟係被告自己所置放，抑或被他人所栽贓藏放，容有審究餘地
    ，尚難僅因上開槍彈係在被告車上所查獲即遽認係被告所持有？
  (二)次查，警方當時係於上開自用小貨車之駕駛座下方發現上開槍彈，該等槍彈並未
    封裝，亦未特別予以隱蔽，而連同鎚子、起子等工具一併放置於該處等情，復據
    證人許連僕於原審到庭結證屬實（見原審卷第二十頁），且該車輛係屬小貨車，
    駕駛座之設計比一般小客車為高，故駕駛座之前門一打開，駕駛座下方之情形即
    可一目瞭然，有該車駕駛座照片在卷可憑（見原審卷第三十八頁），並經證人即
    承辦警員許連僕於本院結證該照片情形無訛（見本審卷九十三年五月十一日筆錄
    ），則該等槍彈倘確係被告所持有，衡情自應藏放於相當隱蔽之處所，詎本件警
    員執行搜索開啟上開自用小貨車車門後，竟得以輕易在駕駛座下方發現該等槍彈
    ，益徵其間確有合理懷疑存在之餘地，殊難僅以查獲當時有自被告平日使用之自
    用小貨車內查扣上開槍彈一節，驟然認定被告涉有持有該等槍彈之犯行。
  (三)又本件執行搜索任務之警員當時係先赴被告住處實施搜索，經搜索無著後，即詢
    問被告及當時亦在現場之被告父親蔡輝龍是否另有交通工具，被告與被告之父蔡
    輝龍乃一致答稱彼等另有機車及上開自用小貨車，同時帶同警方赴上開停車場配
    合執行搜索，並無刻意隱暪彼等持有上開自用小貨車之情事等情，業據證人許連
    僕及蔡輝龍先後於原審及本院一致證述屬實（見原審卷第二十頁、第三十六頁、
    本審卷九十三年五月十一日筆錄），準此，以被告於執行搜索任務警員詢問是否
    有使用車輛時，並未予以否認之情形觀之，足見被告面對警員之執行搜索，甚為
    坦然，要無半點畏罪情虛之態度，再參諸證人即當時執行搜索任務警員許連僕、
    張士賢於原審偵審及本審中一再證稱：查獲當時被告立即否認該槍彈係其所有，
    辯稱可能係遭其前妻所栽贓等情（見偵查卷第二十二頁、上訴卷第二十四頁及本
    審卷九十三年五月十一日筆錄），以及查扣之槍彈經原審送請內政部警政署刑事
    警察局鑑驗結果，並未發現有可資比對之被告指紋，有該局八十九年七月二十八
    日（八九）刑紋字第一０二一五九號函文一份在卷可查以觀（見原審卷第四十二
    頁），由此亦顯難以遽認在被告車上所查獲之槍彈即係被告所持有，否則，當時
    執行搜索之警員既不知其車輛停放何處，該槍彈果確係被告所藏放，被告豈可能
    會不刻意加以隱瞞，而帶同警員前往停車場搜索之理，以及嗣後又豈可能會檢驗
    不出被告遺留在槍上之指紋之理。
  (四)況據證人許連僕證稱：當時我值日，一名男子匿名打電話過來檢舉被告之住址及
    交通工具，說被告有槍及賣安非他命，：：依規定報案是要查明報案人姓名、年
    ，本件係一匿名男子以電話向瑞芳分局檢舉，而被告居住於台北縣警察局板橋分
    局轄區，則該匿名男子當初竟不就近向板橋分局檢舉，反而捨近求遠打電話向瑞
    芳分局檢舉被告犯罪，在在顯示其動機頗非單純。再本件係匿名者向警方檢舉指
    稱被告有持有槍彈及販賣安非他命等情事，經警方向檢察官申請搜索票赴被告住
    處搜索後，僅查扣上開槍彈，並未發現其他販賣安非他命之相關跡證等情，復據
    證人即承辦警員許連僕於原審及本院結證屬實（見原審卷第二十頁、本審卷第七
    十五頁），且有搜索扣押證明筆錄影本一份在卷足憑（見偵查卷第五頁），足見
    本件匿名者檢舉之內容與實際情況間存有重大齟齬，則被告是否確有如該檢舉意
    旨所稱之不法情事，更令人值疑。
  (五)至上開查扣槍彈經送請鑑定結果，雖均具有殺傷力，然本件關鍵事項，既在於被
    告是否持有該等槍彈，其與該等槍彈具有殺傷力一節，即屬無涉，自無從憑此部
    分鑑定結果逕認被告涉有持有該等槍彈之犯行；又證人即與許連僕共同執行本件
    查緝任務之臺北縣警察局瑞芳分局刑事組偵查員張士賢雖於偵查中到庭證稱當時
    上開槍彈係以雨衣遮掩，且被告於執行搜索任務警員詢問是否有使用車輛時竟立
    即予以否認云云，然被告當時並無刻意隱暪上開自用小貨車，以及上開槍彈並未
    特別予封裝隱蔽等情，已如前述，且本件係由許連僕負責承辦之案件，嗣執行搜
    索時，張士賢與被告父親蔡輝龍係於上開自用小貨車之右側執行搜索，許連僕及
    另名偵查員鄭誌偉則與被告在該車左側執行搜索，而該等槍彈乃係該車左側之駕
    駛座下方發現，並由許連僕徒手將該等槍彈取出等情，亦據證人許連僕於原審結
    證甚詳，核與被告之供述內容相符，是證人許連僕對於搜索現場狀況及上開槍彈
    放置情形等事項，自較諸證人張士賢清楚瞭解，準此以觀，證人張士賢所為上述
    證詞是否確與事實相符，殊非無疑，本院因認其此部分證詞尚難採為不利於被告
    認定之依據。
  (六)再依台北縣警察局瑞芳分局九十三年三月二十四日瑞警刑字第九三ＯＯＯ四八九
    九號函覆資料（見本審卷第十九頁至第二十六頁）顯示，本件承辦警員許連僕當
    時向檢察官聲請搜索票時，除提出搜索聲請書外，雖尚檢附現場勘查暨偵查報告
    表、現場圖、受理民眾報案紀錄表等資料，然承辦警員許連僕當時接獲匿名男子
    檢舉後實際上僅赴被告住所勘查一次據以製作被告住所現場圖而已，至另外所附
    之現場勘查暨偵查報告表，其內容實際上係其自己依據該匿名男子所檢舉之內容
    進一步加以憑空杜撰而成等情，業據該承辦警員許連僕於本審中坦承不諱（見本
    審卷九十三年五月十一日筆錄），依此，本件承辦警員許連僕接獲該匿名男子檢
    舉電話後，事實上並無證據顯示被告確有涉持有槍枝或販派安非他命之嫌疑，詎
    其竟擅自根據檢舉人之檢舉內容偽造「現場勘查暨偵查報告表」謂：「(1)本組員
    警於右記勘查時、地持續監控，乙○○平時晝伏夜出，僅渠居住右記處所，經常
    有可疑之人員進出，蔡某外出均以其父親所有之自小客車Ｆ９－１００５號代步
    交易毒品，並隨身攜帶槍械遇有買賣糾紛時，持槍恐嚇對方就範。(2)據勘查所得
    蔡某外出販售毒品駕駛之車輛為福斯廂型車，乃為遇警方圍捕查緝時方便突圍，
    且住家大門深鎖，如有外找須先行預約。(3)綜觀右情，顯見乙○○行事謹慎，且
    工於心計，實有進入搜索之必要。」等情，而持向檢察官矇騙聲請搜索票，且於
    事後僅就槍械部分為調查，並未詢及有關販賣毒品之事，由此綜觀該匿名男子之
    檢舉，以及承辦警員之向檢察官聲請搜索票，整個過程疑雲重重，非比尋常，尤
    其，再參以如前所述，該匿名男子所檢舉之內容與實際情況間存有重大齟齬，及
    被告小貨車平常停放位置，欲以栽贓，易如反掌，以及查扣之槍彈經原審送請內
    政部警政署刑事警察局鑑驗結果，並未發現有可資比對之被告指紋等情以觀，堪
    認本件匿名男子與承辦警員許連僕極有可能原來即熟識，且被告車上被查獲之槍
    彈極有可能即係該匿名男子所栽贓，否則，該匿名男子豈有必要捨近求遠向瑞芳
    分局檢舉，而本件承辦警員又何以在未有證據足以顯示被告涉有犯嫌之情形下，
    出奇認真地偽造不實之現場勘查暨偵查報告表向檢察官矇騙聲請搜索票越區辦案
    ，且在被告車上搜索到槍械後，竟對另外一併檢舉應調查之販賣毒品部分，完全
    置於不顧之理。
  (七)另被告之前妻郭鎂諄（原名甲○○）因與被告個性不合，及與被告之母為錢的問
    題，彼此感情不睦，因此早在本件案發前一年即吵著要離婚為被告拒絕而離家出
    走，迨本件案發後被告始應其要求於八十九年五月二日辦妥離婚登記等情，亦據
    證人郭鎂諄到庭證述明確（見本審卷九十三年五月十一日筆錄），並有戶口名簿
    影本在卷可憑（見原審卷第三十一頁背面），又證人郭鎂諄復證稱：案發後被告
    曾打電話給伊，問伊有沒有害他，伊問他什麼事情，他才說他被查獲槍的事情，
    而之前未離家出走還在被告家裡時，並未曾看過被告或其父親有持有槍械或吸食
    、販賣毒品等語（見本審卷第七十八頁、第八十二頁），益見被告自小貨車上被
    查獲之槍彈係遭他人所栽贓，被告才會當場馬上否認並懷疑係其前妻所為，事後
    復打電話詢問其前妻以探求真相。至郭鎂諄雖否認找人栽贓，然事涉其自己犯罪
    ，衡情自難期待其會自承犯罪，是尚難據此作為被告不利之認定。況縱令郭女未
    找人對被告栽贓，亦不能據此認定被告車上查獲之槍彈非被人所栽贓。
五、縱上所述，被告所辯，尚堪採信，此外，復查無其他確切證據足資證明被告持有
    上開槍彈之犯行，其犯罪尚屬不能證明，原審因而諭知其無罪，於法尚無不合，
    公訴人上訴意旨，指摘原判決不當，非有理由，應予駁回。
據上論斷，應依刑事訴訟法第三百六十八條，判決如主文。
本案經檢察官林炳雄到庭執行職務。
中　　　華　　　民　　　國　　九十三　　年　　　六　　　月　　 十一 　　日
                              臺灣高等法院刑事第十二庭
                                  審判長法  官  劉  景  星
                                        法  官  陳  志  洋
                                        法  官  陳  博  志
右正本證明與原本無異。
如不服本判決，應於收受送達後十日內向本院提出上訴書狀，其未敘述上訴之理由者
並得於提起上訴後十日內向本院補提理由書（均須按他造當事人之人數附繕本）。
                                        書記官  吳  鎮  鑫
中　　　華　　　民　　　國　　九十三　　年　　　六　　　月　　　十一　　日
